【裁判字號】    97,易,560
【裁判日期】    980121
【裁判案由】    傷害等
【裁判全文】
臺灣彰化地方法院刑事判決               97年度易字第560號
公  訴  人  臺灣彰化地方法院檢察署檢察官餘股
被      告  甲○○
                      衖2號
上列被告因傷害等案件，經檢察官提起公訴（97年度偵緝字第1
號），本院判決如下：
    主  文
甲○○無罪。
    理  由
一、公訴意旨略以：被告甲○○基於意圖散布於眾之犯意，而分
    別於96年4月28日上午8時30分許，在位於彰化縣彰化市○○
    路與公園路口之「千禧廣場」，具體指稱「乙○○搶我的皮
    包」之不實言論，足以損害告訴人乙○○之名譽，因認被告
    甲○○此部分犯行涉有刑法第310條第1項之誹謗罪嫌。
二、按犯罪事實應依證據認定之，無證據不得認定犯罪事實；又
    不能證明被告犯罪者，應諭知無罪之判決，刑事訴訟法第15
    4條第2項、第301條第1項分別定有明文。次按所謂認定犯罪
    事實之證據，係指足以認定被告確有犯罪行為之積極證據而
    言，該項證據自須適合於被告犯罪事實之認定，始得採為斷
    罪之資料；又事實審法院對於證據之取捨，依法雖有自由判
    斷之權，然積極證據不足證明犯罪事實時，被告之抗辯或反
    證縱屬虛偽，仍不能以此資為積極證據應予採信之理由；而
    認定犯罪事實所憑之證據，無論係直接證據或間接證據，其
    為訴訟上之證明，須於通常一般之人均不致有所懷疑，而得
    確信其為真實之程度者，始得據為有罪之認定，倘其證明尚
    未達到此一程度，而有合理之懷疑存在，復無其他調查途徑
    可尋，法院即應為無罪之判決，最高法院分別著有29年上字
    第3105號、30年上字第482號、76年臺上字第4986號判例可
    參。再者，告訴人之告訴，係以使被告受刑事訴追為目的，
    是其陳述是否與事實相符，仍應調查其他證據以資審認，必
    告訴人所述被害情形無瑕疵可指，且就其他方面調查又與事
    實相符，其供述始足據為判決之基礎（最高法院52年臺上字
    第1300號、32年上字第657號判例參照）。因之，告訴人之
    指訴是否可採，仍須調查其他積極證據，以查證該指訴是否
    與事實相符，尚難單憑告訴人之指訴，即入人罪。又刑法第
    310條第1項誹謗罪，必須意圖散布於眾，而指摘或傳述足以
    毀損他人名譽之具體事實，方能構成，是以行為人縱指摘或
    傳述足以毀損他人名譽之具體事實，惟若欠缺散布於眾之意
    圖者，仍不能以刑法第310條第1項之誹謗罪相繩。末按刑事
    訴訟法第161條已於91年2月8日修正公布，其第1項規定：「
    檢察官就被告犯罪事實，應負舉證責任，並指出證明之方法
    。」，因此，檢察官對於起訴之犯罪事實，應負提出證據及
    說服之實質舉證責任。倘其所提出之證據，不足為被告有罪
    之積極證明，或其指出證明之方法，無從說服法院以形成被
    告有罪之心證，基於無罪推定之原則，自應為被告無罪判決
    之諭知，亦有最高法院92年臺上字第128號判例可循。
三、公訴意旨認被告甲○○涉有此部分刑法第310條第1項之誹謗
    罪嫌，無非以告訴人乙○○之指訴及證人方○○之證述為其
    主要論據。訊據被告堅決否認此部分之犯罪事實，辯稱：伊
    於96年4月28日上午8時30分許與告訴人乙○○有互相拉扯，
    而告訴人乙○○有拉伊的皮包，伊認為告訴人乙○○想要搶
    ，所以當時才會對告訴人乙○○表示要對其提告等語。經查
    本案被告與告訴人乙○○係因在「千禧廣場」擺攤占位販賣
    商品之事而起爭執，此係被告與告訴人乙○○供證（述）一
    致之事實。本案告訴人乙○○既於本院審理時以證人身分證
    稱：「（96年4月28日上午8時30分）是兩人起爭執時，被告
    對我說【你搶我皮包，我要告你】」、「第一天（指4月28
    日）的早上、晚上都有互相拉扯」等語；另外證人即少年方
    ○○亦於本院審理時證稱：「（96年4月28日上午8時30分）
    早上因為攤位起口角爭執，後來兩人發生拉扯，被告很大聲
    對我媽媽說【你搶我皮包】」等情（見本院卷宗第30至32頁
    ）；則依據其等之證言，被告於96年4月28日上午九時許，
    顯係在「千禧廣場」因占地擺攤之事與告訴人乙○○發生爭
    執進而互相拉扯之後，始對告訴人乙○○揚稱：「你搶我皮
    包，我要告你」等語。被告為上開揚言之對象既係與其發生
    拉扯之告訴人乙○○，本案亦無他人於偵、審中到庭證明被
    告有以其為傳播對象，而對其指摘或傳述此事，另被告與告
    訴人乙○○二人在爭執拉扯之後之口角紛爭，衡情亦不可能
    輕聲細語；則本案已難依據被告與告訴人乙○○在上開時、
    地發生爭執進而互相拉扯之後，被告大聲對告訴人乙○○揚
    稱：「你搶我皮包，我要告你」之客觀事實，而認定被告於
    上開行為時之揚言，有意圖散布於眾而為指摘或傳述之主觀
    犯意。且犯罪行為之主觀成立要件係以行為人即被告為評價
    對象。本案告訴人乙○○在上開時、地既有與被告發生拉扯
    ，告訴人乙○○出手有無碰觸或拉扯至被告所揹皮包，被告
    當時之感覺或認知，未必會與告訴人乙○○或少年方○○之
    感覺或認知相同。被告當時在主觀上會感覺或認知告訴人乙
    ○○出手已碰觸或拉扯至其所揹皮包，此亦不能認為有何違
    常。則被告在雙方拉扯之後對告訴人乙○○揚稱：「你搶我
    皮包，我要告你」等語，其上開所為，主要亦係在向告訴人
    乙○○表達其要為此興訟之意，尚難認其係意圖散布於眾，
    而指摘或傳述足以毀損他人名譽之事。則本件既難認被告所
    為上開陳述時有散布於眾之意圖，參照前開說明，被告此部
    分所為，尚不能以刑法第310條第1項之誹謗罪相繩。
四、綜上所述，告訴人乙○○於警詢、偵查中雖指訴被告涉有上
    開誹謗犯嫌，然經本院調查後，認告訴人上開指訴尚難採信
    。此外，復查無其他積極證據足認被告有公訴人所指之上開
    誹謗犯嫌，揆之前開說明，即應為被告有利之認定，而對被
    告此部分所涉之誹謗犯嫌為無罪之諭知。
據上論斷，應依刑事訴訟法第301條第1項，判決如主文。
本案經檢察官余建國到庭執行職務。
中    華    民    國    98    年    1     月    21    日
                   臺灣彰化地方法院刑事第一庭
                                      法   官  紀佳良
以上正本證明與原本無異。
如不服本判決，應於收受判決後10日內向本院提出上訴書狀，並
應敘述具體理由；其未敘述上訴理由者，應於上訴期間屆滿後20
日內向本院補提理由書（均須按他造當事人之人數附繕本「切勿
逕送上級法院」）。
告訴人或被害人對於判決如有不服具備理由請求檢察官上訴者，
其上訴期間之計算係以檢察官收受判決正本之日期為準。
中    華    民    國    98    年    1     月    21    日
                                      書記官  詹國立


司法院資訊處製作；財團法人民間司法改革基金會備份。
